臺灣嘉義地方法院民事判決
110年度嘉小字第955號
原      告  陳明龍  
被      告  江忠儀  
訴訟代理人  紀秀珍  


上列當事人間請求給付票款事件，本院於民國111年1月26日言詞
辯論終結，判決如下：
　　主  文
一、被告應給付原告新臺幣60,000元，及自民國110年10月16日
    起至清償日止，按年息百分之6計算之利息。
二、訴訟費用新臺幣1,000元由被告負擔。
三、本判決第1項得假執行。但被告如以新臺幣60,000元為原告
    預供擔保後，得免為假執行。
    事實及理由
一、原告主張：
　㈠被告於民國110年6月4日開立本票給原告借款，票號、票面金
    額如附表所示（下稱系爭本票），原告並於同日將現金新臺
    幣（下同）60,000元交給被告並立有收據，未料被告竟不依
    約履行，避不見面，經屢催不理，顯係故不還款，被告抗辯
    已清償力峰租賃企業行，然被告是否與他人借錢還錢均與原
    告無涉，為此依票據之法律關係，提起本件訴訟。
　㈡並聲明：被告應給付原告60,000元，及自起訴狀繕本送達翌
    日起至清償日止，按年息百分之6計算之利息。
二、被告則以：
　㈠系爭本票是被告簽的，被告有蓋手印，且蓋手印上的字係被
    告寫，但發票日不是被告簽的。收據上的指印是被告的，但
    上面的名字不是被告寫的。
　㈡又被告之前曾跟地下錢莊（力峰租賃企業行）借錢，簽了很
    多票，包括系爭本票在內，但均已約在全家超商清償完畢，
    是一位名為「阿龍」之人收款，豈料阿龍漏將系爭本票還給
    被告，後來用LINE通訊軟體傳了系爭本票已在還清前作廢銷
    毀之證明文件，然之後即聯繫不上，被告並不認識原告，應
    該是地下錢莊偷藏系爭本票，再轉給原告求償，被告根本未
    曾收受原告交付之60,000元。地下錢莊已收取高利貸卻又用
    此種手段向被害人敲詐，實不可取等語，資為抗辯。
　㈢並具狀聲明：⒈駁回原告之訴及假執行之聲請。⒉如受不利判
    決，願供擔保，請准宣告免為假執行。
三、本院之判斷：
  ㈠原告主張被告於110年6月4日開立系爭本票與原告借款，原告
    並於同日將現金60,000元交給被告並立有收據之事實，業據
    其提出所述情節相符之系爭本票、被告身分證、軍人身分證
    （以上均為影本，本院卷第7、33頁）及收據正本（置於證
    件存置袋內）為證。被告則辯稱：系爭本票是被告簽的，被
    告有蓋手印，且蓋手印上的字係被告寫，但發票日不是被告
    簽的。收據上的指印是被告的，但上面的名字不是被告寫的
    云云。經查：
　⒈按欠缺本法所規定票據上應記載事項之一者，其票據無效。
    但本法別有規定者，不在此限。執票人善意取得已具備本法
    規定應記載事項之票據者，得依票據文義行使權利；票據債
    務人不得以票據原係欠缺應記載事項為理由，對於執票人，
    主張票據無效，票據法第11條第1項、第2項定有明文。又當
    事人主張有利於於己之事實，就其事實有舉證之責任，民事
    訴訟法第277條前段定有明文。次按事實有常態與變態之分
    ，其主張常態事實者無庸負舉證責任，反之，主張變態事實
    者，則須就其所主張之事實負舉證責任（最高法院86年度台
    上字第891號、97年度台上字第425號判決意旨參照）。而執
    票人所執本票乃應記載事項已填載完畢之情形，即以發票時
    發票人已親自或授權他人填寫日期、金額等應記載事項為常
    態事實，而以發票時發票人未親自或授權他人填載日期、金
    額等應記載事項為變態事實，被告辯稱系爭本票之發票日非
    其填寫等語，依前揭說明，被告應就此變態事實負舉證責任
    ，惟被告就此並未提出舉證，且經比對系爭本票上之數字，
    手印上的數字與發票日上的數字特徵相同，堪認為被告所書
    寫。
　⒉另被告雖否認收據上被告名字為其所書寫，然經肉眼比對系
    爭本票被告之簽名（本院卷第7頁）、本院調解事件處理情
    形陳報表上被告之簽名（本院卷第31頁）、民事陳報狀上被
    告之簽名（本院卷第39頁）、本院110年12月20日言詞辯論
    筆錄上被告之簽名（本院卷第55頁）、證件存置袋上被告之
    簽名等筆劃相關位置與字體結構均核與收據上被告之姓名（
    本院卷第79頁）之筆劃特徵相同，且被告既已自承收據上的
    指印為伊所蓋，足認該收據上被告之姓名應為被告所親簽。
　⒊據此，根據上開原告所提之證據，已足以認定原告前揭主張
    應係屬實。
  ㈡又被告雖抗辯之前曾跟地下錢莊（力峰租賃企業行）借錢，
    簽了很多票，包括系爭本票在內，但均已約在全家超商清償
    完畢，是一位名為「阿龍」之人收款，豈料阿龍漏將系爭本
    票還給被告，後來用LINE通訊軟體傳了系爭本票已在還清前
    作廢銷毀之證明文件云云。惟按請求履行債務之訴，原告就
    其所主張債權發生原因之事實，固有舉證之責任，若被告自
    認此項事實而主張該債權已因清償而消滅，則清償之事實，
    應由被告負舉證之責任（最高法院28年上字第1920號判例意
    旨參照）。因此，系爭本票之債務是否已清償之事實，依前
    開說明，自應由被告負舉證之責任。然被告固提出力峰租賃
    企業行攝影器材出租合約書、清償證明等，抗辯系爭本票債
    務已清償，惟據原告主張力峰租賃企業行與其無關。經核對
　　被告提出力峰租賃企業行攝影器材出租合約書、清償證明等
    資料，與系爭本票、收據並無同一性，已難認其為同一筆債
    權，故被告抗辯包括系爭本票在內之債務均已約在全家超商
    清償完畢云云，自無可採。除此之外，被告復未提出其他證
    據證明其已清償系爭本票債務，被告尚未清償本件原告請求
    之票款，堪已認定。
  ㈢另按在票據上簽名者，依票上所載文義負責；付款人於承兌
    後，應負付款之責；本票發票人所負責任與匯票承兌人同；
    執票人向票據債務人行使追索權時，得請求自為付款提示之
    日或到期日起之約定利息；本票未載到期日者，視為見票即
    付；執票人向本票債務人行使追索權時，得請求自到期日起
    如無約定利率者，依年利6釐計算，票據法第5條第1項、第5
    2條第1項、第121條、第124條準用第97條、第120條第2項分
    別定有明文。被告既為系爭本票之發票人，原告則為執票人
    ，故原告本於票據之法律關係，訴請被告給付60,000元，及
    自起訴狀繕本送達翌日即110年10月16日（110年10月5日為
    寄存送達，110年10月15日生效，送達證書見本院卷第17頁
    ）起至清償日止，按年息百分之6計算之利息，為有理由。
    　　
四、綜上所述，原告依票據之法律關係，請求如主文第1項所示
    ，為有理由，應予准許。　　
五、本件事證已臻明確，兩造其餘之主張、陳述及所提證據暨攻
    擊防禦方法，經本院審酌後，認與本件判決結果無影響，爰
    不一一贅述，附此敘明。
六、本件是依據民事訴訟法第436條之8適用小額訴訟程序所為被
    告敗訴之判決，依同法第436條之20之規定，應依職權宣告
    假執行；並依同法第436條之23準用第436條第2項適用第392
    條第2項之規定，依被告之聲請，宣告被告如預供擔保，得
    免為假執行。
七、訴訟費用負擔之依據：依民事訴訟法第78條及同法第436條
    之19條第1項規定，確定本件訴訟費用額為第一審裁判費1,0
    00元，應由被告負擔。
中　　華　　民　　國　　111 　年　　2 　　月　　16　　日
                  臺灣嘉義地方法院嘉義簡易庭
                                  法　官　周欣怡
以上正本係照原本作成。
如對本判決上訴，須於判決送達後20日內向本庭（嘉義市文化路
308之1號）提出上訴狀（均須按他造當事人之人數附繕本）。如
委任律師提起上訴者，應一併繳納上訴審裁判費。
民事訴訟法第436條之24第2項規定：對小額程序之第一審裁判之
上訴或抗告，非以其違背法令為理由，不得為之。
中　　華　　民　　國　　111 　年　　2 　　月　　16　　日
                        　　　　　書記官　葉芳如
附表：
編號  票面金額（新臺幣） 發票日(民國)  到期日 本票號碼   1   60,000元 110年6月4日  未記載 CH791177